【裁判字號】    90,交上易,189
【裁判日期】    900815
【裁判案由】    過失傷害
【裁判全文】
臺灣高等法院刑事判決                            九十年度交上易字第一八九號
    上  訴  人
    即  被  告  丙○○
    選任辯護人  許華雄
右上訴人因過失傷害案件，不服台灣桃園地方法院八十九年度交易字第四○四號，中
華民國九十年二月二十七日第一審判決（起訴案號：台灣桃園地方法院檢察署八十九
年度偵字第一○八○一號）提起上訴，本院判決如左：
    主  文
上訴駁回。
    事  實
一、丙○○於民國八十九年五月十八日晚間十一時許，駕駛ＱＨ-六九七號自用大貨
    車，自桃園縣中壢市○○路一一八八號前，該路往觀音方向之外側車道且道路中
    央係劃設分向限制線（即雙黃線）之路段，欲橫越道路迴車至對向往中壢方向之
    車道，本應注意在劃有分向限制線之路段不得迴車，汽車迴車前，應暫停並顯示
    左轉燈光或手勢，看清無來往車輛，始得迴轉，而依當時情形並無不能注意之情
    事，詎竟疏未注意看清無來往車輛即冒然進行迴轉，適有甲○○騎駛ＩＶＸ-七
    七一號機車搭載乙○○沿同向駛來，亦疏未注意車前狀況致撞擊丙○○所駕自用
    大貨車之左後側尾燈部位，頓時人、車倒地，甲○○因此受有左眼眼眶骨骨折併
    黃斑部視網膜下出血、頭部外傷、唇部多處裂傷、左前胸鈍傷、左肩、二膝、左
    腕挫擦傷之傷害，並導致其左眼視力僅餘零點零貳，已喪失一般物體形貌之辨識
    功能，且無法以眼鏡矯正，無法治療，亦無自行回復希望之重傷害。至乙○○則
    受有頭部外傷、外傷性鼻中膈彎曲、鼻部腫脹、下唇挫裂傷二公分Ｘ一公分及四
    肢多處挫擦傷之傷害。事發後，丙○○於其犯罪未被發覺前，即向據報趕來處理
    之員警自承為其駕車肇事而受裁判。
二、案經被害人甲○○、乙○○訴由桃園縣警察局中壢分局報請台灣桃園地方法院檢
    察署檢察官偵查起訴。
    理  由
一、訊據上訴人即被告丙○○，矢口否認有過失，辯稱：本件係告訴人甲○○飆車所
    致，伊無過失云云。經查，被告於警訊、偵查、原審及本院調查、審理中，對於
    右揭時、地，駕駛ＱＨ-六九七號自用大貨車正橫越上開道路欲轉至往中壢方向
    之車道時，遭沿該路往觀音方向直行而來之告訴人甲○○騎機車撞擊其大貨車，
    致甲○○及機車乘客即告訴人乙○○均倒地而受有傷害等情供承不諱，此部分核
    與告訴人甲○○、乙○○指訴之情節相符。次查，被告於警訊承明：當時我車頭
    是往觀音的方向停放，我就要「迴轉」往中壢市區方向行駛，回台北的家，我有
    先往右左邊看，看了沒有人、車後，我才啟動迴轉等語（見偵第卷三頁反面），
    核與告訴人甲○○於警訊指稱：突然發現有一部車（指被告之自大貨車）「迴轉
    」等語（見偵第卷六頁），及告訴人乙○○於警訊指稱：（被告）未注意後方有
    無車輛即逕行「左轉」等語（見偵卷第十二頁反面），即意謂被告係駕車自路邊
    左轉橫越道路行至對向車道，究其實係同指迴轉之情，情節相符，據而足徵被告
    於警訊此部分所承屬實，自堪採信。嗣被告於原審法院及本院調查、審理時翻稱
    當時並非迴轉，而係自路外之空地直行橫越道路云云，顯違事實，非可採信。再
    者，前述事發路段之道路中央係劃設分向限制線（即雙黃線），事發當時為天候
    晴，夜間有照明，道路無障礙物且視距良好等情，則有警製道路交通事故調查報
    告表一份及現場照片十幀在卷可憑。依卷附被告及告訴人甲○○之車損照片各二
    幀、三幀所示，被告所駕自用大貨車之左後側尾燈已遭撞落，至甲○○之機車則
    係前車蓋碎裂脫落，衡此，可見係甲○○機車之正面撞擊被告所駕自用大貨車之
    左後側尾燈部位。而告訴人甲○○因本次車禍受有左眼眼眶骨骨折併黃斑部視網
    膜下出血、頭部外傷、唇部多處裂傷、左前胸鈍傷、左肩、二膝、左腕挫擦傷之
    傷害，並導致其左眼視力僅餘零點零貳，已喪失一般物體形貌之辨識功能，且無
    法以眼鏡矯正，無法治療，亦無自行回復希望之情，有怡仁綜合醫院診斷證明書
    、長庚紀念醫院診斷證明書（乙種）、新國民綜合醫院甲種診斷證明書等影本各
    一紙及怡仁綜合醫院八十九年十二月一日怡業一字第八九一二○一三號函文一紙
    在卷足佐。乙○○則因而受有頭部外傷、外傷性鼻中膈彎曲、鼻部腫脹、下唇挫
    裂傷二公分Ｘ一公分及四肢多處挫擦傷之傷害乙節，有長庚紀念醫院診斷證明書
    （乙種）及新國民綜合醫院乙種診斷證明書影本各一紙存卷為憑。查告訴人甲○○原雖有近視眼五百度，業據其於本院調查中陳明，然其領有重型機車駕照，此
    亦經載明警訊筆錄可循，顯見其原本視力合於考照之標準，而其於事發當時猶能
    騎駛機車，亦可徵其視力並未有毀敗喪失功能之情形，職是，其於車禍發生並致
    左眼受傷之後，左眼視力僅餘○‧○二，顯足認其視力之衰敗係因車禍受傷之結
    果。辯護意旨謂無從認其視力係因車禍而受損云云，至為無稽，殊非可取。另查
    ，視能主要在於辨別物體之形貌，當非僅止於光線明暗之感知而已，是以告訴人
    甲○○之左眼視力雖仍有○．○二，縱令尚能感知明暗，惟已喪失一般物體形貌
    之辨識功能，無法治療，亦無自行回復之可能，並無法以眼鏡矯正，終身存此殘
    疾，其視覺之主要功能自屬完全喪失，從而甲○○左眼之視能自已達於毀敗之程
    度，核屬刑法第十條第四項第一款所稱之重傷害情形。綜上所述，本件事證已明
    ，被告聲請鑑定甲○○肇事前後之視力，及視力減退與本件車禍有無因果關係，
    自無必要。
二、按劃有分向限制線之路段不得迴車，汽車迴車前，應暫停並顯示左轉燈光或手勢
    ，看清無來往車輛，始得迴轉，道路交通安全規則第一百零六條第二款、第五款
    規定甚明。被告駕車依法即負有前開注意義務，在該劃有分向限制線之路段本即
    不得迴車，又既執意迴車，尤應先看清無來往車輛後始得進行迴車，而其肇事當
    時係天候晴，夜間有照明，道路無障礙物且視距良好，其視線、視野自屬清無礙
    ，殊能確切掌握路上來往各人、車之動態，是按之當時情形，被告顯無不能注意
    之情事，茲其竟未注意即貿然進行迴轉致發生本件車禍，其有過失至明。本件經
    送鑑定結果，亦認被告有駕自大貨車於中央分向限制線路段未注意前後左右無來
    車，由路旁起駛迴轉之違規情事，有台灣省桃園縣區車輛行車事故鑑定委員會鑑
    定意見書一份存卷可參。再查，被告係駕駛自大貨車，車體長而龐大，迴轉不易
    ，因之，於迴轉時，行速必然相當迂緩，況又係其車左後側尾燈部位遭告訴人甲○○之機車撞擊，顯見當時被告之車身大半已越過中央分向線，僅有車身尾部仍
    在原行車道上，由是可徵於車禍發生之際，被告進行迴車已前行相當距離，並已
    經過相當之時間，準此，既以緩速前行相當時間及距離，則其顯非待告訴人甲○○騎車趨近時始猝然迴車致甲○○有措手不及而未能為適當反應之情事，是衡諸
    當時情形，告訴人甲○○亦非無法防範。茲其既能注意防範，卻未注意被告迴車
    時行車動線之車前狀況，致生本件車禍，亦有違道路交通安全規則第九十四條第
    三項所定汽車行駛時，駕駛人應注意車前狀況，並隨時採取必要安全措施之規定
    ，足認告訴人甲○○就本件車禍之發生與有過失，惟亦無從據此解免被告過失。
    又前述鑑定意見書雖未論及告訴人甲○○猶有疏未注意車前狀況之違規情事。惟
    本院已認告訴人甲○○亦與有過失，被告聲請將鑑定意見送覆議，即非有必要。
    至告訴人乙○○僅為機車乘客，就本件車禍之發生並無任何原因力之介入，難謂
    之與有過失。再者，告訴人二人係因本次車禍各受有上揭傷害，渠等所受之傷害
    與被告之過失行為間有相當因果關係，被告自應負過失傷害罪責。綜上所述，被
    告辯稱無過失云云，自不足採信，其前開過失傷害犯行，事證明確，足以認定。
三、被告因過失致告訴人甲○○受有傷害並導致左眼視能毀敗部分，係犯刑法第二百
    八十四條第一項後段之過失傷害致重傷罪。公訴人因疏未慮及甲○○係受有左眼
    視能毀敗之重傷害，指被告此部分僅犯同條項前段之過失傷害罪，顯有未洽，起
    訴法條應予變更。又被告因過失致告訴人乙○○受有傷害部分，係犯同條項前段
    之過失傷害罪。被告係以一個過失行為同時觸犯上開二罪，應依想像競合犯之規
    定，從一重以過失傷害致重傷罪處斷。另查，事發後，被告於其犯罪未被發覺前
    ，即向據報趕來處理之員警吳定豐自承為其駕車肇事而受裁判乙節，業據吳員於
    原審法院審理時證述明確。合於自首之要件，應依刑法第六十二條前段之規定，
    減輕其刑。
四、原審以被告罪證明確，適用刑法第二百八十四條第一項前段、後段、第五十五條
    、第六十二條前段、刑法第四十一條第一項前段（原判決漏引第二條第一項），
    罰金罰鍰提高標準條例第一條前段、第二條之規定，並審酌被告犯後態度，過失
    情節之輕重，迄未賠償告訴人所受損害及告訴人二人各所受傷害之輕重，告訴人
    甲○○與有過失等一切情狀，量處有期徒刑五月，並於理由中敘明刑法第四十一
    條修正之比較適用情形，而適用修正後刑法第四十一條第一項前段之規定，併諭
    知易科罰金之折算標準。經核認事用法及量刑均無不合，被告上訴辯稱其無過失
    ，否認犯罪，指摘原判決不當，自非有理由，應予駁回。
據上論斷，應依刑事訴訟法第三百六十八條，判決如主文。
本案經檢察官李良忠到庭執行職務。
中      華      民      國    九十      年      八      月     十五    日
                              臺灣高等法院交通法庭
                                  審判長法  官  陳  祐  輔
                                        法  官  陳  國  文
                                        法  官  蔡  國  在
右正本證明與原本無異。
不得上訴。
                                        書記官  錢  艷  鳳
中      華      民      國     九十     年      八      月     十六    日
附本件論罪科刑依據之法條：
刑法第二百八十四條
因過失傷害人者，處六月以下有期徒刑、拘役或五百元以下罰金。致重傷者，處一年
以下有期徒刑、拘役或五百元下罰金。
從事業務之人，因業務之過失傷害人者，處一年以下有期徒刑、拘役或一千元以下罰
金。致重傷者，處三年以下有期徒刑、拘役或二千元以下罰金。


司法院資訊處製作；財團法人民間司法改革基金會備份。
